ACORDAO-COMPLETO-2527302

ACÓRDÃO 3620/2022 ATA 24/2022 - SEGUNDA CÂMARA

VISTOS, relatados e discutidos estes autos de tomada de contas especial instaurada pelo Fundo Nacional de Saúde em desfavor de Evaldo Rodrigues de Holanda e Luciana Custódio Ferreira, como então secretários municipais de saúde em Inhuma - PI, diante das irregularidades verificadas pelo Denasus no âmbito do Programa de Saúde da Família com a produção do cogitado dano ao erário sob o valor original de R$ 185.550,00, tendo o TCU fixado o prazo para o eventual recolhimento do suposto débito por meio do Acórdão 8704/2019-TCU-Segunda Câmara;
ACORDAM os Ministros do Tribunal de Contas da União, reunidos em Sessão da 2ª Câmara, diante das razões apresentadas pelo Relator, em: 
9.1. promover a pronta retirada do apensamento do TC Processo 042.291/2021-6 sobre o presente processo, tendo esse apensamento sido feito, de forma espontânea, pela unidade técnica;
9.2. promover o imediato prosseguimento do referido TC Processo 042.291/2021-6, tratando ali da cobrança executiva da multa aplicada a Luciana Custódio Ferreira pelo Acórdão 8704/2019-TCU-Segunda Câmara no bojo do original processo de tomada de contas especial;
9.3. solicitar que a Segecex informe a Seproc, entre outras unidades técnicas da Secretaria do TCU, sobre a necessidade de não promover, por iniciativa própria, o apensamento do processo original de tomada de contas especial (TCE) , contendo ali a condenação de responsáveis em débito ou multa, ao subsequente processo apartado de TCE, contendo ali a rejeição da defesa para a fixação do novo prazo em prol do ente municipal ou estadual, até porque a formação do referido processo apartado buscaria atribuir maior celeridade à execução da aludida condenação em débito ou multa pelo processo original, ao passo que a posterior promoção espontânea do referido apensamento pela unidade técnica impediria, obviamente, a obtenção dessa almejada celeridade;
9.4. promover o específico arquivamento do processo apartado de tomada de contas especial autuado sob o presente TC Processo 010.828/2014-1, sem o julgamento de mérito do feito, em relação aí, apenas, ao Município de Inhuma - PI, por ausência dos pressupostos de constituição e desenvolvimento válido e regular do processo, nos termos dos arts. 201, § 3º, e 212 do RITCU, diante dos elementos de convicção até aqui obtidos neste feito pelo TCU; e 
9.5. enviar a cópia do presente Acórdão, com o Relatório e a Proposta de Deliberação, ao Município de Inhuma - PI, para ciência.

Tomada de Contas Especial instaurada pelo Fundo Nacional de Saúde em desfavor de Evaldo Rodrigues de Holanda, além de Luciana Custódio Ferreira, como então secretários municipais de saúde do Município de Inhuma  PI, com os períodos de gestão de 2/1/2009 a 20/10/2010 e 20/10/2010 em diante, respectivamente, diante das irregularidades verificadas pelo Denasus, no âmbito do Programa da Saúde da Família, pelo dano ao erário sob o valor original de R$ 185.550,00.

Segunda Câmara

Fundo Nacional de Saúde (FNS).

3. Responsáveis: Evaldo Rodrigues de Holanda (CPF XXX.108.173-XX); Luciana Custódio Ferreira (CPF XXX.936.603-XX); Município de Inhuma - PI (CNPJ 06.553.739/0001-07).

13.1. Ministros presentes: Bruno Dantas (Presidente), Augusto Nardes e Aroldo Cedraz.
13.2. Ministro-Substituto presente: André Luís de Carvalho (Relator).

ANDRÉ DE CARVALHO

Trata-se de tomada de contas especial instaurada pelo Fundo Nacional de Saúde em desfavor de Evaldo Rodrigues de Holanda e Luciana Custódio Ferreira, como então secretários municipais de saúde em Inhuma - PI, diante das irregularidades verificadas pelo Denasus no âmbito do Programa de Saúde da Família com a produção do cogitado dano ao erário sob o valor original de R$ 185.550,00, tendo o TCU fixado o prazo para o eventual recolhimento do suposto débito por meio do Acórdão 8704/2019-TCU-Segunda Câmara.
2.	O referido Acórdão 8.704/2019 foi prolatado pela 2ª Câmara do TCU nos seguintes termos:
	" (...) 9.1. fixar o novo e improrrogável prazo de 15 (quinze) dias, nos termos do art. 12, §§ 1º e 2º, da Lei nº 8.443, de 1992, e do art. 202, §§ 2º e 3º, do RITCU, para que o Município de Inhuma - PI comprove, perante o Tribunal (art. 214, III, "a", do RITCU) , o recolhimento do débito apurado nos autos em favor do Fundo Nacional de Saúde (FNS) , atualizado monetariamente até o efetivo recolhimento, nos termos da legislação vigente, sob as seguintes condições:
	Data da ocorrência:
	Valor (em R$) :

	30/6/2010
	9.600,00

	14/7/2010
	9.600,00

	18/8/2010
	9.600,00

	13/9/2010
	9.600,00

	18/10/2010
	9.600,00

	12/11/2010
	9.600,00

	14/12/2010
	9.600,00

	3/12/2011
	9.600,00

	15/2/2011
	9.600,00

	15/3/2011
	9.600,00

	12/4/2011
	9.600,00

	18/5/2011
	9.600,00

	17/6/2011
	10.050,00

	19/7/2011
	10.050,00

	17/8/2011
	10.050,00

	20/9/2011
	10.050,00

	13/10/2001
	10.050,00

	17/11/2011
	10.050,00

	15/12/2011
	10.050,00

	9.2. determinar que, por meio de cópia integral do presente processo de TCE, a unidade técnica autue o específico processo apartado com o intuito de promover a medida prolatada pelo item 9.1 deste Acórdão; 
	9.3. informar ao Município de Inhuma - PI que a liquidação tempestiva do débito, com a incidência apenas da atualização monetária, sanará o processo e permitirá que as contas do aludido município sejam julgadas regulares com ressalva, dando-lhe quitação, ao passo que, de outra sorte, o não recolhimento da dívida ensejará o julgamento pela irregularidade das contas, com a condenação em débito, não só atualizado, mas, aí, acrescido de juros de mora, além da aplicação de multa legal sob o valor de até 100% do débito atualizado, nos termos do art. 202, §§ 3º e 4º, do RITCU;
	9.4. julgar irregulares as contas de Evaldo Rodrigues de Holanda e de Luciana Custódio Ferreira, nos termos dos arts. 1º, I, 16, III, "b", 19, parágrafo único, e 23, III, da Lei nº 8.443, de 1992, para lhes aplicar, individualmente, a multa prevista no art. 58, II e III, da Lei nº  8.443, de 1992, sob o valor de R$ 20.000,00 (vinte mil reais) , com a fixação do prazo de 15 (quinze) dias, contados da notificação, para comprovar, perante o Tribunal (art. 214, III, "a", do RITCU) , o recolhimento da dívida em favor do Tesouro Nacional, atualizada monetariamente na forma da legislação em vigor;
	9.5. autorizar, desde já, caso solicitado, o parcelamento das dívidas fixadas por este Acórdão em até 36 (trinta e seis) parcelas, nos termos do art. 217 do RITCU, esclarecendo ao Município de Inhuma - PI  e ao Sr. Evaldo Rodrigues de Holanda e à Sra. Luciana Custódio Ferreira que a falta de pagamento de qualquer parcela importará no vencimento antecipado do saldo devedor, nos termos do art. 217, § 2º, do RITCU; 
	9.6. autorizar, desde logo, a cobrança judicial das dívidas fixadas por este Acórdão, nos termos do art. 28, inciso II, da Lei nº 8.443, de 1992, caso não atendidas as notificações;
	9.7. determinar que a unidade técnica adote as seguintes medidas:
	9.7.1. envie a cópia deste Acórdão, acompanhado do Relatório e da Proposta de Deliberação, à Procuradoria da República no Estado do Piauí, nos termos do art. 16, § 3º, da Lei nº   8.443, de 1992, e do art. 209, § 7º, do RITCU, para o eventual ajuizamento das ações civis e penais cabíveis;
	9.7.2. envie a cópia deste Acórdão acompanhado do Relatório e da Proposta de Deliberação, ao Município de Inhuma - PI, ao Sr. Evaldo Rodrigues de Holanda e à Sra. Luciana Custódio Ferreira, para ciência e eventuais providências; e
	9.7.3. promova o monitoramento de todas as determinações prolatadas por este Acórdão, dando prosseguimento ao presente feito."
3.	De todo modo, após a superveniente análise final do feito, o Assessor Cláudio Fernandes de Almeida lançou o seu parecer conclusivo à Peça 135, com a anuência do titular da Secex-TCE (Peça 136) , nos seguintes termos:
" (...) 3 Em sede de recurso de reconsideração o Tribunal prolatou o Acórdão 8236/2021-TCU-Segunda Câmara, nos seguintes termos:
ACORDAM os Ministros do Tribunal de Contas da União, reunidos em Sessão da 2ª Câmara, ante as razões expostas pelo Relator e com fundamento nos arts. 32, inciso I, e 33, da Lei 8.443/92, em:
9.1. conhecer do Recurso de Reconsideração interposto pelo Sr. Evaldo Rodrigues de Holanda, para, no mérito, negar a ele provimento;
9.2. dar ciência do presente Acórdão, ao recorrente e aos demais interessados, ressaltando-se que o Relatório e o Voto que o acompanham podem ser consultados no endereço www.tcu.gov.br/acordaos, no dia seguinte ao de sua oficialização.
	4	A título de registro, o responsável Evaldo Rodrigues Holanda está recolhendo a multa que lhe foi aplicada pelo item 9.4 do Acórdão 8704/2019-TCU-Segunda Câmara, conforme documentação acostada às peças 129, 132 e 134. No que tange à penalidade aplicada à responsável Luciana Custódio Ferreira, foi autuado o processo de cobrança executiva TC Processo 042.291/2021-6.
	5	Revisitando o Voto Condutor do Acórdão 8704/2019-TCU-Segunda Câmara, verifica-se que a responsabilização do município de Inhuma - PI deve-se ao fato de que se beneficiou do indevido recebimento de R$ 185.550,00 a título de incentivo do Fundo Nacional de Saúde (cadastramento irregular de profissionais no CNES) . Evidenciado o desvio de finalidade, a jurisprudência do TCU é firme no sentido da responsabilização do município pela restituição dos valores federais, quando ele se beneficiar do dispêndio dos aludidos valores federais (v.g. Acórdãos 7.503/2013, 3.894/2014 e 7.102/2014, da 2ª Câmara, Acórdãos 5.735/2016 e 1.321/2014, da 1ª Câmara, e Acórdãos 1.072/2017 e 1.885/2015, do Plenário) .
	6	Embora o representante legal do município de Inhuma/PI tenha sido regularmente notificado acerca do teor do Acórdão 8704/2019-TCU-Segunda Câmara, o débito imputado no item 9.1 do citado decisum não foi recolhido (peças 65 e 72) .
	7	Em razão do relatado no item anterior, será sugerido ao Tribunal que, com fundamento nos arts. 1º, inciso I, 16, inciso III, alíneas "b" e "c" da Lei 8.443/1992 c/c os arts. 19 e 23, inciso III, da mesma lei, e com arts. 1º, inciso I, 209, inciso III, 210 e 214, inciso III, do Regimento Interno do TCU, se manifeste pela irregularidade das contas do município de Inhuma/PI,  condenando-o ao pagamento das quantias especificadas no item 9.1 do Acórdão 8704/2019-TCU-Segunda Câmara, com a fixação do prazo de quinze dias, a contar da notificação, para comprovar, perante este Tribunal (art. 214, inciso III, alínea "a", do Regimento Interno) , o recolhimento da dívida aos cofres do Fundo Nacional de Saúde, atualizada monetariamente e acrescida dos juros de mora, calculados a partir das datas discriminadas, até a data do efetivo recolhimento, na forma prevista na legislação em vigor.
	8	Em face do exposto, submetemos o presente processo à consideração superior, para posterior envio ao Relator, via MPTCU, com as seguintes propostas:
	a) com fundamento nos arts. 1º, inciso I, 16, inciso III, alíneas "b" e "c", da Lei 8.443/1992 c/c os arts. 19 e 23, inciso III, da mesma lei, e com arts. 1º, inciso I, 209, inciso III, 210 e 214, inciso III, do Regimento Interno do TCU, julgar irregulares as contas do município de Inhuma/PI, condenando-o ao pagamento das quantias a seguir especificadas, com a fixação do prazo de quinze dias, a contar da notificação, para comprovarem, perante este Tribunal (art. 214, inciso III, alínea "a", do Regimento Interno) , o recolhimento da dívida aos cofres do Fundo Nacional de Saúde, atualizada monetariamente e acrescida dos juros de mora, calculados a partir das datas discriminadas, até a data do efetivo recolhimento, na forma prevista na legislação em vigor:
	Data da Ocorrência:
	Valor (em R$) :

	30/6/2010
	9.600,00

	14/7/2010
	9.600,00

	18/8/2010
	9.600,00

	13/9/2010
	9.600,00

	18/10/2010
	9.600,00

	12/11/2010
	9.600,00

	14/12/2010
	9.600,00

	3/12/2011
	9.600,00

	15/2/2011
	9.600,00

	15/3/2011
	9.600,00

	12/4/2011
	9.600,00

	18/5/2011
	9.600,00

	17/6/2011
	10.050,00

	19/7/2011
	10.050,00

	17/8/2011
	10.050,00

	20/9/2011
	10.050,00

	13/10/2001
	10.050,00

	17/11/2011
	10.050,00

	15/12/2011
	10.050,00

	b) autorizar, desde logo, nos termos dos arts. 26, inciso II, da Lei 8.443/1992, o pagamento das dívidas especificadas na alínea anterior em até 36 (trinta e seis) parcelas mensais e consecutivas, se solicitado pelo município de Inhuma/PI, fixando-se o vencimento da primeira em 15 (quinze) dias, a contar do recebimento da notificação, e o das demais a cada 30 (trinta) dias, devendo incidir sobre cada uma delas os encargos legais devidos, na forma prevista na legislação em vigor, sem prejuízo ao vencimento antecipado do saldo devedor em caso de não comprovação do recolhimento de qualquer parcela, conforme prevê o art. 217, § 2º, do Regimento Interno deste Tribunal;
	c) autorizar, desde logo, nos termos do art. 28, inciso II, da Lei 8.443/1992, a cobrança judicial das dívidas, caso não atendidas a notificação; e
	d) encaminhar cópia da deliberação ao Procurador-Chefe da Procuradoria da República no Estado do Piauí, nos termos do § 3º do art. 16 da Lei 8.443/1992 c/c o § 7º do art. 209 do Regimento Interno do TCU, para adoção das medidas cabíveis; e comunicar-lhe que o relatório e o voto que a fundamentarem podem ser acessados por meio do endereço eletrônico www.tcu.gov.br/acordaos e que, caso haja interesse, o Tribunal pode enviar-lhe cópia desses documentos sem qualquer custo."
4.	Enfim, por intermédio do Exmo. Sr. Procurador Sérgio Ricardo Costa Caribé, o Parquet especial anuiu à aludida proposta da unidade técnica, tendo lançado o seu parecer à Peça 139 nos seguintes termos:
	" (...) Trata-se de tomada de contas especial (TCE) instaurada pelo Fundo Nacional de Saúde (FNS) em razão da constatação de irregularidades na aplicação dos recursos do Sistema Único de Saúde (SUS) repassados ao Município de Inhuma-PI, na modalidade fundo a fundo, no âmbito da Estratégia de Saúde da Família (ESF) . 
	2	O Relatório de Auditoria 12058 do Departamento Nacional de Auditoria do SUS (Denasus) constatou irregularidades no funcionamento da ESF naquele município e apontou a necessidade de devolução de recursos transferidos relativamente às competências de maio de 2010 a novembro de 2011, no total de R$ 185.550,00 (peça 1, p. 44-49) .
	3	O relatório do tomador de contas especial, fundamentando-se nas conclusões do relatório do Denasus, concluiu pela existência de débito em face da inclusão irregular de médicos no sistema de Cadastro Nacional de Estabelecimentos de Saúde (CNES) , atribuindo a responsabilidade ao Sr. Evaldo Rodrigues de Holanda e à Sra. Luciana Custódio Ferreira, ex-secretários municipais de saúde (peça 4) .
	4	No âmbito deste Tribunal, a extinta Secretaria de Controle Externo no Estado do Piauí (Secex-PI) propôs a citação do Município de Inhuma-PI, em solidariedade com os ex-gestores, de acordo com o período de gestão de cada um, proposta que foi acolhida por Vossa Excelência (peças 25-27) .
	5	Apesar de regularmente citado, o município manteve-se silente (peças 28, 29 e 42) . As defesas apresentadas pelos ex-secretários de saúde (peças 45 e 47) foram examinadas pela Secretaria de Controle Externo de Tomada de Contas Especial (Secex-TCE) , que as considerou insuficientes para afastar o débito. No entanto, a unidade técnica entendeu que a obrigação de ressarcimento deveria recair exclusivamente sobre o ente municipal, sem prejuízo de que fossem julgadas irregulares as contas dos ex-secretários, bem como que lhes fosse aplicada multa prevista no artigo 58, inciso II, da Lei 8.443/1992 (peças 48-50) . 
	6	Em relação ao encaminhamento, o auditor responsável pela instrução propôs fixar novo e improrrogável prazo para o recolhimento da dívida atualizada monetariamente (peça 48) . Os dirigentes da Secex-TCE, por sua vez, entenderam que, diante da revelia do ente municipal, caberia, desde logo, julgar irregulares as contas do município, condenando-o ao pagamento do débito acrescido de correção monetária e juros de mora (peças 49-50) .
	7	Em minha primeira intervenção neste processo (peça 51) , quanto aos ex-secretários municipais de saúde, compartilhei do entendimento da unidade instrutiva, no sentido de que os responsáveis não lograram trazer aos autos documentos ou justificativas capazes de desconstituir o débito. Dessa forma, anuí à proposta por ela formulada para afastar a responsabilidade dos ex-gestores pelo ressarcimento do dano ao erário, sem prejuízo de julgar irregulares suas contas e aplicar-lhes a multa prevista no art. 58, inciso I, da Lei 8.443/1992. 
	8	No que diz respeito ao Município Inhuma - PI, reputei que não havia elementos aptos a comprovar que a estratégia da saúde da família estava em efetivo funcionamento/ no município nos períodos analisados, nem que atendia às condicionantes estabelecidas pelo governo federal para o repasse dos recursos. Ressaltei que, diante disso, o cadastramento equivocado de profissionais no CNES levou ao recebimento irregular de recursos pelo município, o que, segundo entendimento firmado por esta Corte de Contas por meio do Acórdão 1072/2017-TCU-Plenário, faz surgir, para o próprio ente federado beneficiário, a obrigação de devolver os valores recebidos aos cofres do FNS.
	9	Quanto à controvérsia sucedida na ocasião da manifestação da unidade técnica - concernente às propostas de fixação de novo e improrrogável prazo para que o município recolhesse a dívida atualizada (auditor instrutor) e de julgamento imediato pela irregularidade das contas do ente federado, em razão de sua revelia (diretor, com anuência do secretário) -, ao verificar haver divergências de entendimento em relação ao tema na jurisprudência deste Tribunal,  associei-me à corrente que entende que a revelia do ente federado não afasta a presunção de boa-fé e não impede o deferimento de novo prazo. Desse modo, aquiesci à proposta formulada pelo auditor, no sentido de fixar novo e improrrogável prazo para recolhimento da dívida, na forma do art. 202, §§ 3º a 5º, do Regimento Interno do TCU (RI/TCU) . 
	10	Sobreveio o Acórdão 8704/2019-TCU-Segunda Câmara (peça 52) , da relatoria de Vossa Excelência, por meio do qual este Tribunal acolheu a proposta elaborada pelo auditor (e por mim endossada) e fixou o prazo improrrogável de quinze dias para que o Município de Inhuma - PI comprovasse, "perante o Tribunal [...], o recolhimento do débito apurado nos autos em favor do Fundo Nacional de Saúde (FNS) ". Transcorrido o prazo estipulado, conquanto o representante legal do ente federado tenha sido regularmente notificado acerca do teor do mencionado acórdão, não houve o recolhimento do débito.
	11	Em razão do inadimplemento do ente político, neste momento processual, a Secex-TCE propõe, em pronunciamentos convergentes, julgar irregulares suas contas e condená-lo ao ressarcimento do débito, no valor original de R$ 185.550,00 (peças 135, p. 3-4; e 136) . 
	12	Assim, considerando o histórico relatado neste parecer e tendo em vista o descumprimento do Município de Inhuma - PI em recolher o débito na forma determinada pelo Acórdão 8704/2019-TCU-Segunda Câmara, deliberação norteada por proposta da Secex-TCE que contou com a anuência deste Parquet especial, este membro do Ministério Público de Contas manifesta-se de acordo com o encaminhamento alvitrado pela unidade técnica."
5	Foi promovido o apensamento ao presente feito, contudo, do TC Processo 042.291/2021-6, tratando ali da cobrança executiva da multa aplicada a Luciana Custódio Ferreira pelo Acórdão 8704/2019-TCU-Segunda Câmara no bojo da presente tomada de contas especial.
É o Relatório.

8.1. Adriano Moura de Carvalho (OAB-PI 4.503), entre outros, representando Evaldo Rodrigues de Holanda; e
8.2. José Maria de Araújo Costa (OAB-PI 6.761), representando Luciana Custódio Ferreira.

Procurador Sergio Ricardo Costa Caribé.

TOMADA DE CONTAS ESPECIAL. FUNDO NACIONAL DE SAÚDE. PROGRAMA EM SAÚDE DA FAMÍLIA. ANTERIOR FIXAÇÃO DO PRAZO PARA O RECOLHIMENTO DO SUPOSTO DÉBITO PELO REFERIDO MUNICÍPIO. NOTIFICAÇÃO. FALTA DE RECOLHIMENTO DA DÍVIDA. POSTERIOR IDENTIFICAÇÃO SOBRE A INSUBSISTÊNCIA DO COGITADO DANO AO ERÁRIO. ARQUIVAMENTO DO FEITO PELA AUSÊNCIA DOS PRESSUPOSTOS PARA O DESENVOLVIMENTO DO PROCESSO EM RELAÇÃO AO REFERIDO MUNICÍPIO. COMUNICAÇÃO.

TOMADA DE CONTAS ESPECIAL (TCE)

Secretaria de Controle Externo de Tomada de Contas Especial (Secex-TCE).

Trata-se de tomada de contas especial instaurada pelo Fundo Nacional de Saúde em desfavor de Evaldo Rodrigues de Holanda e Luciana Custódio Ferreira, como então secretários municipais de saúde em Inhuma - PI, diante das irregularidades verificadas pelo Denasus no âmbito do Programa de Saúde da Família com a produção do cogitado dano ao erário sob o valor original de R$ 185.550,00, tendo o TCU fixado o prazo para o eventual recolhimento do suposto débito por meio do Acórdão 8704/2019-TCU-Segunda Câmara.
2.	Como visto, os itens 9.1 a 9.3 do referido Acórdão 8704/2019 teriam sido proferidos pela 2ª Câmara do TCU nos seguintes termos:
	" (...) 9.1. fixar o novo e improrrogável prazo de 15 (quinze) dias, nos termos do art. 12, §§ 1º e 2º, da Lei nº 8.443, de 1992, e do art. 202, §§ 2º e 3º, do RITCU, para que o Município de Inhuma - PI comprove, perante o Tribunal (art. 214, III, "a", do RITCU) , o recolhimento do débito apurado nos autos em favor do Fundo Nacional de Saúde (FNS) , atualizado monetariamente até o efetivo recolhimento, nos termos da legislação vigente, sob as seguintes condições:
	Data da Ocorrência:
	Valor (em R$) :

	30/6/2010
	9.600,00

	14/7/2010
	9.600,00

	18/8/2010
	9.600,00

	13/9/2010
	9.600,00

	18/10/2010
	9.600,00

	12/11/2010
	9.600,00

	14/12/2010
	9.600,00

	3/12/2011
	9.600,00

	15/2/2011
	9.600,00

	15/3/2011
	9.600,00

	12/4/2011
	9.600,00

	18/5/2011
	9.600,00

	17/6/2011
	10.050,00

	19/7/2011
	10.050,00

	17/8/2011
	10.050,00

	20/9/2011
	10.050,00

	13/10/2001
	10.050,00

	17/11/2011
	10.050,00

	15/12/2011
	10.050,00

	9.2. determinar que, por meio de cópia integral do presente processo de TCE, a unidade técnica autue o específico processo apartado com o intuito de promover a medida prolatada pelo item 9.1 deste Acórdão; 
	9.3. informar ao Município de Inhuma - PI que a liquidação tempestiva do débito, com a incidência apenas da atualização monetária, sanará o processo e permitirá que as contas do aludido município sejam julgadas regulares com ressalva, dando-lhe quitação, ao passo que, de outra sorte, o não recolhimento da dívida ensejará o julgamento pela irregularidade das contas, com a condenação em débito, não só atualizado, mas, aí, acrescido de juros de mora, além da aplicação de multa legal sob o valor de até 100% do débito atualizado, nos termos do art. 202, §§ 3º e 4º, do RITCU;  (...) "
3.	Bem se vê, todavia, que, a despeito de o referido Acórdão 8704/2019 ter fixado o novo prazo para o aludido município comprovar o recolhimento do correspondente débito em favor do Fundo Nacional de Saúde, o município não promoveu o recolhimento do cogitado débito e, assim, a unidade técnica teria passado a propor a irregularidade das contas para a condenação do aludido município pelo correspondente débito; tendo o Parquet especial anuído a essa proposta.
4.	O TCU pode pedir licença, contudo, para discordar da Secex-TCE e do MPTCU, promovendo o arquivamento da presente TCE, sem o julgamento de mérito, em face da atual identificação sobre a ausência dos pressupostos de constituição e desenvolvimento válido e regular do presente processo, até porque, podendo o cogitado desvio de finalidade ser tratado como o excepcional desvio de objeto, o suposto dano ao erário não subsistiria, desde o início desta TCE, pois os aludidos recursos federais teriam efetivamente revertido em prol da comunidade local. 
5.	Ocorre que o cogitado desvio de finalidade figuraria, na verdade, como o evidente desvio de objeto, diante dos atuais elementos de convicção identificados no presente processo, até porque os recursos federais repassados no âmbito do Programa de Saúde da Família teriam efetivamente beneficiado o município, como apontado inicialmente, aliás, no referido Acórdão 8704/2019-TCU-Segunda Câmara.
6.	Importante anotar, enfim, que, diante do longo tempo transcorrido desde a condução do empreendimento em 2011, não seria adequado o prosseguimento do feito para a apuração das eventuais falhas cometidas pelos demais gestores municipais, com a adicional participação dos gestores federais, até porque, em sintonia com os pareceres da unidade técnica e do MPTCU, o cogitado débito seria imputável apenas ao ente municipal e, assim, o Tribunal poderia vir a somente julgar irregulares as contas para aplicar a eventual multa legal em desfavor desses supostos responsáveis, tendo esse procedimento, contudo, já sido promovido no âmbito do referido Acórdão 8704/2019-TCU-Segunda Câmara.
7.	Diante, portanto, dos atuais elementos de convicção ora identificados no presente processo, o TCU pode promover o excepcional arquivamento da presente tomada de contas especial em relação aí, apenas, ao aludido município, sem o julgamento de mérito do feito, nos termos do art. 212 do RITCU, em face da ausência dos pressupostos de constituição e desenvolvimento válido e regular do processo, sem prejuízo de promover o prosseguimento da cobrança executiva autuada no bojo do anunciado TC Processo 042.291/2021-6 (apensado) .
Ante o exposto, pugno pela prolação do Acórdão ora submetido a este Colegiado.
TCU, Sala das Sessões, em 19 de julho de 2022.
Ministro-Substituto ANDRÉ LUÍS DE CARVALHO 
Relator